【裁判字號】    89,訴,1377
【裁判日期】    891009
【裁判案由】    違反槍砲彈藥刀械管制條例
【裁判全文】
臺灣高雄地方法院刑事判決                        八十九年度訴字第一三七七號
    公  訴  人  臺灣高雄地方法院檢察署檢察官
    被      告  戊○○
    選任辯護人  江雍正
                吳賢明
                陳慧錚
右列被告因違反槍砲彈藥刀械管制條例案件，經檢察官提起公訴（八十八年度偵緝字
第一九０四號），甲○判決如左：
    主  文
戊○○未經許可，持有手槍，累犯，處有期徒刑陸年，併科罰金新臺幣拾貳萬元，罰
金如易服勞役，以新臺幣玖佰元即銀元參佰元折算壹日。
扣案之美製貝瑞塔口徑九釐米制式半自動手槍壹枝（含彈匣壹個）、制式口徑九釐米
子彈肆顆及制式口徑九釐米子彈霰彈型壹顆，均沒收之。
    事  實
一、戊○○曾因違反槍砲彈藥刀械管制條例案件，經臺灣雲林地方法院判處有期徒刑
    一年二月，案經上訴，由最高法院以八十五年度臺上字第一０九二號判決駁回上
    訴確定，於民國八十六年一月二十日入監執行，八十七年二月二日假釋出獄並交
    付保護管束，八十七年三月十六日假釋期滿，未經撤銷假釋視為執行完畢，詎其
    仍不知悔改，復自八十八年五月初起，未經主管機關許可，無故持有美國BERETT
    -A廠，九二ＦＳ型口徑九釐米之制式半自動手槍一枝（含彈匣一個、槍枝管制編
    號0000000000）、制式口徑九釐米子彈七顆及制式口徑九釐米子彈霰
    彈型一顆，並將之藏放在其委託不知情之庚○○向不知情之丙○○承租之高雄市
    苓雅區○○○路一０八號十四樓房屋之儲藏室內。嗣於八十八年六月七日（起訴
    書誤載為八十七年六月七日），為警持臺灣高雄地方法院檢察署檢察官簽發之搜
    索票，在其前開藏放處所搜索查獲，並扣得前開口徑九釐米之制式半自動手槍一
    枝（含彈匣一個）、制式口徑九釐米子彈七顆及制式口徑九釐米子彈霰彈型一顆
    。
二、案經高雄市政府警察局移送臺灣高雄地方法院檢察署檢察官偵查起訴。
    理  由
一、訊據被告戊○○固不否認委託庚○○向丙○○承租高雄市苓雅區○○○路一０八
    號十四樓房屋，惟矢口否認有何未經許可持有手槍犯行，辯稱：前開房屋係伊和
    辛○○一同承租，實際居住之人是辛○○，伊和女朋友丁○○同居在高雄市○○○路五十七號七樓之十三，根本未住在上址，前開手槍也不是伊所有云云。經查
    ：本件被告如何持有前開口徑九釐米之制式半自動手槍一枝（含彈匣一個）、制
    式口徑九釐米子彈七顆及制式口徑九釐米子彈霰彈型一顆，並為警於八十八年六
    月七日在高雄市苓雅區○○○路一０八號十四樓房屋內儲藏室搜索查獲等情，業
    據證人辛○○於迭於警訊及偵查時指證詳盡，核與現場查獲員警己○○、乙○○
    二人於甲○行調查證據程序時之證述情節大致相符，而前開高雄市苓雅區○○○
    路一０八號十四樓房屋確係被告委託庚○○向丙○○承租，亦經證人庚○○、丙○○二人分別於警訊及甲○行調查證據程序時證述明確，另扣案之查獲手槍一枝
    經鑑驗結果，認係美國BERETTA廠，九二ＦＳ型口徑九釐米之制式半自動手槍，
    槍管內具陸條右旋之來復線，機械性能良好，可擊發子彈，認具殺傷力；扣案之
    查獲子彈八顆，其中七顆認係制式口徑九釐米子彈，一顆認係制式口徑九釐米子
    彈霰彈型，均具殺傷力，亦有內政部警政署刑事警察局八十八年六月十四日刑鑑
    字第五四三二一號鑑驗通知書附卷可按。被告雖以前揭情詞置辯，證人辛○○亦
    於甲○行調查證據程序時翻異前詞，改稱前開房屋是伊委請被告租賃，且扣案之
    手搶、子彈係其自己所有，並非被告所有云云，惟場查獲員警己○○、乙○○二
    人既到庭證稱：八十八年六月七日渠二人係先行接到線報，指稱被告持有槍械，
    嗣在高雄市新興區○○○路二十一號攔獲辛○○後，由辛○○帶領前往高雄市苓
    雅區○○○路一０八號十四樓房屋搜索，斯時，因為辛○○身上所有鑰匙都打不
    開查獲的房子，辛○○乃坦承該房屋是被告承租，於是渠二人破門進入該屋房，
    因而查獲前開槍械、子彈等語（見甲○八十九年九月七日訊問筆錄），與證人辛○○於迭於警訊及偵查時，均證稱：八十八年六月七日我是在高雄市○○區○○
    路遭警方攔阻，才帶警方去查槍等語（見卷附八十八年六月七日警訊及同日偵訊
    筆錄），互核一致，顯見高雄市苓雅區○○○路一０八號十四樓房屋確係被告承
    租及使用，否則豈有自承為實際承租人之辛○○反而無承租房屋鑰匙之理。對此
    ，證人辛○○雖於甲○訊問時先辯稱：「當時我鑰匙放在電梯上的安全門上」、
    「因為我當時被帶到現場，我已向警員說我沒有鑰匙，所以我不想拿出來」等語
    ，再於甲○訊問：「既然槍械是你帶兩位警員所查獲，為何不告知有房間鑰匙」
    時，改口稱：「是兩位員警帶我去查獲槍械的」，然其對甲○緊接訊問：「兩位
    警員如果知道查獲現場有槍械，為何要帶你去」時，根本無法回答（以上見甲○
    八十九年九月七日訊問筆錄），亦徵證人辛○○於甲○行調查證據程序時，改稱
    前開房屋是伊委請被告租賃，且扣案之手搶、子彈係其自己所有，並非被告所有
    云云，不足採信，自應以其在警訊及偵查時之證詞為可採。況證人丁○○到庭證
    稱被告和伊同居在高雄市○○○路五十七號七樓之十三，並沒有住在查獲現場等
    語，既與證人丙○○之妻子即證人李溪芬到庭證稱：前開房屋內只有看到幾件外
    衣、襯衫，衣櫃內並沒有衣服等語，所意含前開房屋內並無人久住之事實相一致
    （見甲○八十九年十月六日審判筆錄及八十九年七月五日訊問筆錄），尤顯見前
    開高雄市苓雅區○○○路一０八號十四樓房屋僅為被告承租做為藏放槍械之場所
    。至查獲現場雖留有證人辛○○之印章及存摺等物，惟證人辛○○既已於警訊中
    明確證稱前開物品是被告叫伊交給他等語（見八十八年六月七日警訊筆錄），自
    無法執此做為對被告有利之認定，併予敘明。是本件事證明確，被告犯行洵堪認
   定，自應由甲○依法加以論科。
二、核被告戊○○所為，係犯槍砲彈藥刀械管制條例第七條第四項之未經許可持有手
    槍罪及同條例第十二條第四項之未經許可持有子彈罪。其未經許可同時持有手槍
    及子彈，係一行為觸犯二個不同罪名，為想像競合犯，應依刑法第五十五條規定
    ，從一重之未經許可持有手槍罪處斷。公訴人雖認被告與證人辛○○基於犯意之
    聯絡，共同持有前開手槍及子彈，惟前開高雄市苓雅區○○○○路一０八號十四
    樓房屋既僅為被告一人承租做為藏放槍械之場所，已詳如前述，在無其他積極證
    據足資證明證人辛○○與被告有犯意聯絡及行為分擔之情形下，自不得僅以證人
    辛○○帶同員警查獲前開手槍及子彈，即遽論被告與證人辛○○共同持有前開手
    槍及子彈，公訴意旨尚有未洽，應予指明。又公訴人雖未就被告八十八年五月初
    起至八十八年六月六日止之持有行為提起公訴，惟被告此部分犯行既係同一持有
    手槍及子彈行為之繼續狀態，而應以一罪論，則該部分即為起訴效力所及，甲○
    自得併予審理。再被告曾因違反槍砲彈藥刀械管制條例案件，經臺灣雲林地方法
    院判處有期徒刑一年二月，案經上訴，由最高法院以八十五年度臺上字第一０九
 二號判決駁回上訴確定，於八十六年一月二十日入監執行，八十七年二月二日假
    釋出獄並交付保護管束，八十七年三月十六日假釋期滿，未經撤銷假釋視為執行
    完畢，有臺灣高等法院被告全國前案紀錄表可參，其受有期徒刑之執行完畢，五
    年以內再犯本件有期徒刑以上之罪，為累犯，應依刑法第四十七條之規定加重其
    刑。爰審酌被告之犯罪動機、目的、手段，及其生活狀況、品行、智識程度，以
    及目前臺灣社會槍彈氾濫，被告未經許可持有手槍及子彈，對社會治安所可能產
    生之危害及潛在危險非輕，且犯罪一再飾詞卸責之犯後態度等一切情狀，量處如
    主文所示之刑，罰金部分併諭知易服勞役之折算標準，以示儆懲。
三、按槍砲彈藥刀械管制條例第十九條第一項規定：「犯第七條、第八條、第十條、
    第十一條、第十二條第一項至第三項、第十三條第一項至第三項之罪，經判處有
    期徒刑者，應於刑之執行完畢或赦免後，令入勞動場所，強制工作，其期間為三
    年。」然上開規定業經司法院大法官會議釋字第四百七十一號解釋，認「此項規
    定不問對行為人有無預防矯治其社會性之必要，一律宣付強制工作三年，限制其
    中不具社會危險性之受處分人之身體、自由部分，其所採措施與所欲達成預防矯
    治之目的及所需程度，不合憲法第二十三條所定之比例原則，犯上開條例第十九
    條所定之罪，不問對行為人有無預防矯治其社會危險性之必要，一律宣付強制工
    作三年之部分，與本解釋意旨不符，應自本解釋公布之日起不予適用」，易言之
    ，就槍砲彈藥刀械管制條例關於保安處分立法上違反比例原則之部分，不予適用
    ，並認法院應審酌「依個案情節符合比例原則部分，固應適用該條例宣告保安處
    分，至不符合部分而應宣告保安處分者則仍由法院斟酌刑法第九十條第一規定之
    要件，依職權為之」。查本件被告雖係犯槍砲彈藥刀械管制條例第七條第四項之
    罪，並經甲○判處有期徒刑，然其所持有之手槍僅一支，且並未有持之犯罪之證
    明，尚難認其實際上已具社會危險性，而其持有手槍及子彈，經甲○判處六年有
    期徒刑，應足以達到預防其再犯之特別目的，而認對被告無預防矯治其社會危險
    性之必要，依據上開司法院大法官會議解釋，並無槍砲彈藥刀械管制條例第十九
    條第一項規定之適用，故不併予宣告於刑之執行完畢或赦免後，令入勞動場所，
    強制工作三年，併此敘明。
四、至扣案之口徑九釐米制式半自動手槍一枝（槍枝管制編號0000000000
    、含附屬機件彈匣一個）、制式口徑九釐米子彈四顆（原查獲七顆，經鑑驗試射
    三顆，餘四顆）及制式口徑九釐米子彈霰彈型一顆，均為違禁物，應依刑法第三
    十八條第一項第一款之規定宣告沒收之。至經鑑驗試射之子彈三顆，因已不具殺
    傷力，失其為槍砲彈藥刀械管制條例所管制之彈藥性質，自無庸宣告沒收之，併
    予指明。
據上論斷，應依刑事訴訟法第二百九十九條第一項前段，槍砲彈藥刀械管制條例第七
條第四項、第十二條第四項，刑法第十一條前段、第五十五條、第四十七條、第四十
二條第二項、第三十八條第一項第一款，罰金罰鍰提高標準條例第二條，判決如主文
。
本案經檢察官彭斐虹到庭執行職務。
中      華      民      國    八十九    年      十      月      九      日
                                  臺灣高雄地方法院刑事第七庭
                                    法  官    劉傑民
右正本證明與原本無異。
如不服本判決，應於判決送達後十日內，向甲○提出上訴狀。
                                    書記官    林豐富
中    華    民    國      八十九      年      十      月      十二      日
附錄本案論罪法條：
槍砲彈藥刀械管制條例第七條第四項：
未經許可，持有、寄藏或意圖販賣而陳列第一項所列槍砲、彈藥者，處五年以上有期
徒刑，併科新台幣一千萬元以下罰金。
槍砲彈藥刀械管制條例第十二條第四項
未經許可，持有、寄藏或意圖販賣而陳列子彈者，處五年以下有期徒刑，併科新台幣
三百萬元以下罰金。


司法院資訊處製作；財團法人民間司法改革基金會備份。
